【裁判字號】    97,消債更,969
【裁判日期】    980910
【裁判案由】    更生事件
【裁判全文】
臺灣士林地方法院民事裁定           97年度消債更字第969號
債  務  人  梁芷瑜原名：梁惠.
                        3
                      國民
代  理  人  廖年盛律師
上列當事人聲請更生事件，本院裁定如下：
    主  文
債務人梁芷瑜（原名：梁惠珍）自中華民國九十八年九月十一日
十七時起開始更生程序。
命司法事務官進行本件更生程序。
    理  由
一、按債務人不能清償債務或有不能清償之虞，且無擔保或無優
    先權之債務總額未逾新臺幣（下同）1,200 萬元者，於法院
    裁定開始清算程序或宣告破產前，得向法院聲請更生，觀諸
    消費者債務清理條例第3 條、第42條第1 項規定自明。又法
    院開始更生程序之裁定，應載明其年、月、日、時，並即時
    發生效力。法院開始更生或清算程序後，得命司法事務官進
    行更生或清算程序，必要時得選任律師、會計師或其他適當
    之自然人或法人一人為監督人或管理人，復為同條例第45條
    第1 項、第16條所明定。
二、本件聲請意旨略以：其有不能清償債務情事，前已提出債權
    人清冊，以書面向最大債權金融機構之遠東商業銀行股份有
    限公司（下稱遠東銀行）請求協商，經遠東銀行提出180 期
    0 利率，每月還款6,383 元之清償方案。惟遠東銀行不同意
    將債務人之私人債權部分合併協商，致債務人無法同意遠東
    銀行之清償方案，故協商不成立。又其無擔保或無優先權之
    債務總額未逾1,200 萬元，復未經法院裁定開始清算程序或
    宣告破產，爰向本院聲請更生等語。
三、經查：
    (一)債務人所主張之上開事實，業據提出與遠東銀行之前置協
      商不成立通知書（見本院卷第11頁）、財團法人金融聯合
      徵信中心當事人綜合信用報告之協商前置專用債權人清冊
      （見本院卷第27至29頁）等為證。且經本院依職權向遠東
      銀行函查協商過程等情屬實，有遠東銀行97年12月26日民
      事陳報狀在卷可考（見本院卷第76、77頁），堪認為真正
      。
    (二)查債務人除每月薪資收入43,000元外，別無其他財產，有
      其95、96年度綜合所得稅各類所得資料清單、財產歸屬資
      料清單、97年7 月至10月之薪資、獎金暨加班費明細、97
      年1 月至11月之薪資轉帳帳戶存摺內頁影本在卷可稽（見
      本院卷第16至18、52至58、86至93頁）。
    (三)債務人主張每月需支出其配偶許明煌之生活費（即膳食費
      ）4,500 元、健保費595 元、其女陳羽儂之生活費（即膳
      食費）4,500 元、子陳志謙之生活費（即膳食費）4,500
      元、交通費2,574 元、健保費595 元、女許琍琦之奶粉尿
      片費用4,150 元、健保費595 元、女許琍玟之扶養費4,00
      0 元乙節：
     1、按直系血親相互間，互負扶養之義務。又夫妻互負扶養
        義務，其受扶養權利之順序與直系血親尊親屬同，固為
        民法第1114條第1 款、第1116條之1 所明定。惟按「受
        扶養權利者，以不能維持生活而無謀生能力者為限。前
        項無謀生能力之限制，於直系血親尊親屬，不適用之。
        」同法第1117條亦有明文。
     2、查債務人之配偶許明煌現年48歲，以駕駛計程車為業，
        每月淨收入約10,000元，此為債務人所自承（見本院卷
        第84頁）。是債務人之配偶許明煌並無不能維持生活之
        情事，難認有受債務人扶養之權利，上開許明煌之生活
        費及健保費部分不予認列。
     3、次查債務人之女陳羽儂已成年，且其於96年間領有薪資
        收入，有其96年度綜合所得稅各類所得資料清單在卷可
        按（見本院卷第22頁），足見其有謀生能力，自無受債
        務人扶養之權利，上開陳羽儂之生活費部分亦不予認列
        。
     4、據此，債務人應負擔之扶養費包括其子陳志謙成年前之
        生活費4,500 元、交通費2,574 元、健保費595 元、女
        許琍琦之奶粉尿片費用4,150 元、健保費595 元及女許
        琍玟之扶養費4,000 元，共計16,414元。
    (四)債務人固主張每月應分攤家庭生活必要支出及個人必要支
      出包括：電費1,100 元、水費510 元、瓦斯費720 元、電
      話費150 元、交通費780 元、生活費（即膳食費）4,500
      元、勞保費563 元、健保費595 元。惟查，債務人之女陳
      羽儂既已成年，並有謀生能力，而無受債務人扶養之權利
      ，已如前述，則其應一同分攤家庭生活必要支出（即上開
      水、電、瓦斯及電話費，共計2,480 元），以債務人一家
      六口計算，陳羽儂應負擔上開家庭生活必要支出之1/6 ，
      則債務人應負擔之家庭生活必要支出計2,066 元（計算式
      ：2480×5/6 ＝2066），加計其個人必要支出（即交通、
      生活、勞保、健保費）6,438 元，其每月必要支出共計8,
      504 元。
四、綜上所述，參諸債務人所負擔之債務高達2,216,935 元，且
    其每月薪資為43,000元，扣除每月必要支出8,504 元及扶養
    費16,414元後僅餘18,082元等情，又債務人業因停止清償欠
    款，而遭債權人聲請強制執行扣薪中，有臺灣臺北地方法院
    97年7 月8 日北院隆97執庚字第56755 號執行命令在卷可按
    （見本院卷第30至32頁）足認債務人確有不能清償債務之虞
    。此外，債務人復查無消費者債務清理條例第6 條第3 項、
    第8 條或第46條各款所定駁回更生聲請之事由存在，則債務
    人聲請更生，應屬有據。揆諸首開說明，應予開始更生程序
    ，並命司法事務官進行本件更生程序。爰裁定如主文。
中    華    民    國    98    年    9     月    10    日
              民事第二庭    法      官  藍雅清
上為正本係照原本作成。
本件不得抗告。
中    華    民    國    98    年    9     月    10    日
                            書  記  官  羅伊安


司法院資訊處製作；財團法人民間司法改革基金會備份。
